臺灣高等法院臺中分院刑事判決　
110年度上訴字第863號
上  訴  人  
即  被  告  馬輝梅


選任辯護人  謝文明律師
            陳韋璇律師        
上列上訴人即被告因毒品危害防制條例案件，不服臺灣臺中地方
法院109年度訴字第2873號，中華民國110年3月25日第一審判決
（起訴案號：臺灣臺中地方檢察署109年度偵字第31341號），提
起上訴，本院判決如下：
    主    文
上訴駁回。
    事    實
一、丙○○與乙○○為母子，與丁○○則為同居人之關係。丙○○與丁○○
    、乙○○（丁○○業經原審有罪判決確定；乙○○經原審有罪判決
    ，提起上訴後，嗣於本院撤回上訴而告確定）均明知甲基安
    非他命屬毒品危害防制條例第2條第2項第2款所公告列管之
    第二級毒品，不得非法持有、販賣，竟共同基於販賣第二級
    毒品甲基安非他命之犯意聯絡，由乙○○於民國109年10月14
    日前某時，以暱稱「YI DE」於通訊軟體公開留言「逸德出
    擊 打擊市場（糖果圖示）找我 品質_價格_包您滿意 限時
    特價中」之訊息，而向不特定多數人兜售毒品，經員警於同
    年月14日網路巡邏發現而以暱稱「梅川內酷」詢問暱稱「YI
     DE」之乙○○「老闆有什麼？」乙○○隨即回覆「目前剩（糖
    果圖示【按即甲基安非他命之暗語「糖」】)，進一步詢問
    價格後，員警以通訊軟體LINE與乙○○（暱稱「龍貳」）互加
    好友，並約定以新臺幣（下同）3萬4000元購買相對應數量
    之甲基安非他命，經乙○○換算並加計供自己施用之數量後，
    於翌（15）日17時08分許傳送內容為「改五組+半」之訊息
    至丙○○三星牌行動電話所裝載之LINE（暱稱「芯兔葆蓓」，
    起訴書誤為「芯兔蓓蓓」），以告知丙○○其甲基安非他命之
    需求數量，並獲丙○○以訊息「嗯」應允之，嗣於同日22時許
    由乙○○先撥打LINE語音通話至丙○○上開行動電話所裝載暱稱
    為「芯兔葆蓓」之LINE，由丁○○接聽並更改交貨地點至在臺
    中市○○區○○○街00號之國道清水服務區（下稱清水服務區）
    ，迄丁○○、丙○○、乙○○與喬裝員警均抵達清水服務區後，乙○○向喬裝員警收受上開3萬4000元之價金，並要求喬裝員警
    在一旁等候，繼而下車步行至丁○○駕駛、搭載丙○○於副駕駛
    座之車牌號碼000-0000號自用小客車旁，由丁○○在丙○○面前
    交付如附表編號1所示之第二級毒品甲基安非他命予乙○○，
    俟乙○○一取得甲基安非他命，並交付扣除其自身獲利後之3
    萬1000元對價予丁○○、丙○○，員警即表明身分而當場查獲丙○○與丁○○、乙○○3人，並扣得如附表編號1至5所示之物。
二、案經桃園市政府警察局桃園分局報告臺灣臺中地方檢察署檢
    察官偵查起訴。
    理    由
一、證據能力部分：
  ㈠被告以外之人於審判外之言詞或書面陳述，除法律有規定者
    外，不得作為證據；又被告以外之人於審判外之陳述，雖不
    符合刑事訴訟法第159條之1至第159條之4之規定，而經當事
    人於審判程序同意作為證據，法院審酌該言詞陳述或書面陳
    述作成時之情況，認為適當者，亦得為證據，而當事人、代
    理人或辯護人於法院調查證據時，知有上開不得為證據之情
    形，而未於言詞辯論終結前聲明異議者，視為有前項之同意
    ，刑事訴訟法第159條第1項及第159條之5分別定有明文。刑
    事訴訟法第159條之5立法意旨，在於確認當事人對於傳聞證
    據有處分權，得放棄反對詰問權，同意或擬制同意傳聞證據
    可作為證據，屬於證據傳聞性之解除行為，如法院認為適當
    ，不論該傳聞證據是否具備刑事訴訟法第159條之1至第159
    條之4所定情形，均容許作為證據，不以未具備刑事訴訟法
    第159條之1至第159條之4所定情形為前提（最高法院104年
    度第3次刑事庭會議決議可資參照）。本判決據以認定犯罪
    之被告以外之人於審判外之言詞及書面陳述，雖屬傳聞證據
    ，然檢察官、上訴人即被告（下稱被告）丙○○及其辯護人等
    於原審、本院言詞辯論終結前，對於該等證據之證據能力均
    未爭執，審酌該等證據資料製作時之情況，尚無違法不當或
    證明力明顯過低之瑕疵，與本案待證事實復俱有關連性，認
    以之作為本案證據應屬適當，依照前開規定，該等證據具有
    證據能力。
　㈡其餘本案認定犯罪事實之所有證據資料（含書證、物證等）
    ，均與本案事實具有關聯性，並無事證足認有違背法定程式
    或經偽造、變造等情事，且經原審、本院均依法踐行調查程
    序，檢察官、被告丙○○及其辯護人等對於證據能力均未爭執
    ，故均具有證據能力。
二、認定犯罪事實所憑之證據及理由：
  ㈠本件同案被告丁○○、乙○○關於其等共同販賣第二級毒品之犯
    行，業據丁○○、乙○○於警詢、偵訊中、原審訊問、準備程序
    及審理時均坦承不諱（見臺灣臺中地方檢察署109年度偵字
    第31341卷宗【下稱偵卷】第71至79、119至128、225至230
    、233至239頁，原審聲羈卷第21至24頁，原審卷第45至50、
    57至63、75至76、181至188、301至334頁），並有109年10
    月15日職務報告書（見偵卷第67頁）、桃園市政府警察局桃
    園分局搜索扣押筆錄【受執行人：丁○○、乙○○、丙○○；執行
    處所：清水服務區】、扣押物目錄表（見偵卷第143至149頁
    ）、桃園市政府警察局桃園分局查獲毒品危害防制條例毒品
    鑑驗報告單（含毒品照片，見偵卷第159、165頁）、乙○○通
    訊軟體訊息貼文、對話紀錄截圖（見偵卷第175至187頁）、
    109年10月26日職務報告（見偵卷第285頁）、乙○○與暱稱「
    芯兔葆蓓」LINE對話紀錄翻拍照片（見偵卷第287至289頁）
    、扣押物品清單、扣押物品照片（見偵卷第307、315、317
    、325頁）、車牌號碼000-0000號車號查詢汽車車籍（見偵
    卷第339頁）、乙○○手機數位採證報告、LINE通訊軟體暱稱
    「芯兔葆蓓」與「龍貳」對話紀錄（見臺灣臺中地方檢察署
    109年度數採字第291號卷宗【下稱數採字第291號卷】）、
    丁○○手機數位採證報告、LINE通訊軟體暱稱「芯兔葆蓓」與
    「倉」對話紀錄（見數採字第292號卷），及如附表編號1至
    5所示之物扣案可證。
　㈡扣案如附表編號1至3所示之物經送鑑定，以氣相層析質譜儀
    分析法鑑驗後，均檢出第二級毒品甲基安非他命成分，有交
    通部民用航空局航空醫務中心109年11月17日航藥鑑字第000
    0000號、109年11月16日航藥鑑字第0000000Q號、109年11月
    16日航藥鑑字第0000000號、109年11月17日航藥鑑字第0000
    000Q號毒品鑑定書在卷可稽（見原審卷第95至99頁、第109
    至113頁）。
　㈢丙○○與乙○○為母子，案發時丁○○則為丙○○之同居人，此為丙○○、丁○○供述一致之事實，並經核閱丙○○與乙○○證件資料屬
    實。另丙○○對於乙○○與喬裝買家員警於前揭時、地等候毒品
    來源，丁○○駕駛上開自用小客車搭載丙○○（副駕駛座）前來
    ，由乙○○前往該車副駕駛座旁拿取毒品甲基安非他命並交付
    扣除其自身獲利後之3萬1000元對價，員警即表明身分而當
    場查獲丙○○與丁○○、乙○○3人，扣得如附表編號1至5所示之
    物等情固不爭執（見偵卷第95至102、243至247頁），惟矢
    口否認有共同販賣第二級毒品之犯行，辯稱：伊不知情，沒
    有參與。伊當日有服用安眠藥，故不知悉案發當時伊有前往
    清水服務區，丁○○擔心伊自殘，便帶伊一同出門；LINE暱稱
    「芯兔葆蓓」之帳號為伊所使用，伊不知道自己是否收到乙○○所傳送「改5組+半」之LINE訊息，亦不知悉自己是否有回
    覆等語。辯護人則以：丙○○精神狀況不佳，有憂鬱症狀，需
    有人陪伴、照顧，因此與丁○○一同前往清水服務區，提出診
    所診斷證明書1紙（見原審卷第253頁）；本案交易毒品係由
    乙○○與喬裝員警聯繫，由丁○○提供毒品，丙○○未有收受毒品
    價金或交付毒品之行為，應為無罪諭知等語，為丙○○置辯。
　㈣經查，丙○○上開不爭執部分，有前述認定丁○○、乙○○共同販
    賣第二級毒品之相關事證及毒品鑑定結果可佐，堪認真實，
    此部分事實首堪認定。至丙○○被訴與丁○○、乙○○共同販賣第
    二級毒品之犯行，丙○○雖以前揭情詞置辯，惟查：
　⒈乙○○於警詢時稱：伊負責在網路上招攬客人，丙○○負責幫伊
    調取毒品，丁○○見面時將毒品交予伊，伊將錢交予丁○○（見
    偵卷第76頁）；於原審審理時稱：LINE訊息中「改5組+半」
    ，意思是5組加半組，1組是1錢（見原審卷第316頁）；喬裝
    員警原先係要買半兩（即5錢），伊與喬裝員警串通係因為
    倘若丙○○知悉其中半錢是伊自己要的，丙○○必定不同意（見
    偵卷第238頁）等語在卷。又丙○○以LINE暱稱「芯兔葆蓓」
    與乙○○即LINE暱稱「龍貳」間訊息內容為：乙○○先傳送「改
    五組+半」（17：08），丙○○回覆以：「『嗯』、『你不要給我
    用喔』、『我會叫阿弟跟你後面』（17：09）、『賺錢沒關係』
    （17：10）」，乙○○再回覆「『我要治療，根本沒辦法躲』、
    『1星期一次，哪來有機會』（17：10）、『而且被我老闆知道
    我就完了，連賺錢也不行』（17：12）」（見數採字第291號
    卷第7頁）。互核以觀，堪認乙○○係以訊息「改五組+半」向
    丙○○提出毒品數量需求，丙○○以訊息「嗯」對該數量應允之
    ，顯然丙○○對於此次毒品甲基安非他命之交易具有主導權，
    乙○○方會事先與喬裝員警串通交易數量，足認乙○○所稱：伊
    負責在網路上招攬客人，丙○○負責調取毒品之分工，應非虛
    妄。依照本件販毒之分工而言，丙○○雖然未出面與喬裝員警
    聯繫，未親手交付毒品、收受金錢，實則丙○○才是負責與乙○○聯繫並應允此次毒品交易重要角色，顯非單純陪同丁○○前
    往清水服務區。
　　丙○○雖曾辯稱：不知悉上開訊息為何人間之對話云云（見原
    審卷第325頁）。然觀諸上開訊息之用語，應係丙○○基於母
    親之身分，叮囑乙○○不得施用毒品甚明，且乙○○於原審亦稱
    ：伊傳送毒品需求至丙○○行動電話，伊不確定回覆訊息之人
    係丙○○或丁○○，然伊撥打電話過去時，是由丙○○所接聽，後
    來方與丁○○約地點；「『嗯』、『你不要給我用喔』、『我會叫
    阿弟跟你後面』、『賺錢沒關係』」，這些訊息是丙○○所傳送
    ，丁○○不可能傳送此種關心訊息予伊等語（見原審卷第60至
    61頁）。丁○○於原審亦稱：「『嗯』、『你不要給我用喔』、『
    我會叫阿弟跟你後面』、『賺錢沒關係』」等訊息非伊所傳送
    ，伊是看到該等訊息後才開始與乙○○聯繫等語（見原審卷第
    321至322頁）。是此部分訊息確實為丙○○所傳送。丙○○所辯
    無非圖卸刑責之詞，委無可採。
　⒉丁○○雖曾迴護丙○○稱：因丙○○當日有服用藥物，伊擔心丙○○
    獨自在家，因此2人一同出門，丙○○對於此次販賣甲基安非
    他命不知情云云（見原審卷第322頁，偵卷第124頁）。然丙○○與乙○○以LINE訊息方式議定販售毒品之數量後，與丁○○一
    同前往交易地點清水服務區，業如前述。丁○○稱案發當日係
    第1次見到乙○○，之前也未曾與乙○○聯繫過，以我國法令對
    販賣毒品者臨以嚴刑，丁○○必定在與乙○○聯繫前，先向丙○○
    確認來訊者之身分、是否可靠，並就此次交易進行粗略瞭解
    ，當無可能毫不詢問，即逕與不熟識之乙○○聯繫並提供毒品
    。又案發當時交付毒品之過程，係丁○○與乙○○先相約在大甲
    交付，後丁○○將交付地點改為清水服務區，丙○○與丁○○抵達
    清水服務區後，乙○○走向丁○○所駕駛自用小客車，由副駕駛
    座之車窗遞入3萬1000元，沒有特別將錢交予丁○○或丙○○，
    而丁○○坐在駕駛座，伸手自副駕駛座車窗遞出如附表編號1
    所示之毒品交予乙○○，其間丙○○坐在副駕駛座等節，業據乙○○、丁○○供稱甚明（見原審卷第318至319、323頁），且乙○○稱：丙○○坐在副駕駛座玩手機，必定有看到交付毒品之過
    程等語（見原審卷第62頁）；丙○○於偵查中亦供承：丁○○本
    來說要去大甲，後來改成清水服務區；抵達清水服務區後，
    丁○○好像是交付糖果的包裝紙給車外的乙○○，乙○○從副駕駛
    座外則朝坐在駕駛座丁○○丟擲現金，正當丁○○正撿拾乙○○所
    丟擲現金時，即遭查獲等語（見偵卷第243至246頁）。是丙○○於本案甫遭查獲之際，對於交易地點、交付毒品、金錢過
    程均能詳加說明，是認其於原審審理中辯稱，其因服用藥物
    ，不知悉是否前往清水服務區，亦不知悉案發經過，醒來時
    就在警察局云云，均屬虛捏之詞，無足採信。又丙○○於警詢
    中供承：平時所施用之毒品，係自行拿取丁○○所有之甲基安
    非他命等語（見偵卷第101頁），是其必定知悉其同居人丁○○甲基安非他命包裝外觀，其在車內見乙○○、丁○○之舉動，
    顯可知悉當時丁○○係交付甲基安非他命予乙○○，丙○○嗣後改
    口辯稱不知悉前往清水服務區之目的、丁○○稱丙○○並不知情
    云云，顯屬臨訟杜撰之詞，俱無可採。
　⒊丁○○於本院審理中依辯護人之聲請到庭具結作證，經提示前
    述數採字第291號卷所示訊息內容予丁○○閱覽後，丁○○證稱
    ：這上面就「芯兔葆蓓」丙○○、「龍貳」乙○○的對話；伊在
    偵查中（偵卷第225至231頁）說他打到丙○○這支手機，就是
    有人要甲基安非他命，伊要丙○○一起去，是因為自己去會怕
    ，伊所講的都實在；對於「丙○○於109年10月17日在檢察官
    那邊具結作證，她說你拿的那支手機，你一看就知道是要甲
    基安非他命毒品的事情，丙○○說這支手機是她的前同居人王
    睿鴻的手機，她是自願幫王睿鴻，這支手機就是要跟毒品的
    上游保持聯絡，這支就是跟毒品上游聯絡用的手機」，伊沒
    有意見，實在的等語在卷（見本院卷第275至278頁）。丁○○
    於本院審理中所證前述LINE訊息內容確為丙○○與乙○○間對話
    ，且乙○○打給丙○○的這支手機，是丙○○自願幫她前同居人，
    就是跟毒品上游聯絡用的手機等語，益足認定丙○○確實有參
    與本件共同販賣甲基安非他命之犯行，自無從資為丙○○何有
    利之認定。
　㈤丙○○於原審及本院準備程序曾聲請傳喚曾昌塋，欲證明上開
    以LINE暱稱「芯兔葆蓓」所傳送與乙○○之訊息，非丙○○所傳
    送。但查，前述LINE訊息內容確為丙○○與乙○○間對話，業經
    調查認定如前述，已臻明確，原審因認無就此再行調查之必
    要，且辯護人於本院審理中亦陳明捨棄傳喚證人曾昌塋（見
    本院卷第238頁），故不予傳喚曾昌塋。
  ㈥綜上所述，本案事證明確，丙○○共同販賣第二級毒品之犯行
    ，洵堪認定，自應依法論科。
三、論罪科刑：
  ㈠於俗稱「釣魚」或「誘捕偵查」之情形，因毒品買者為協助
    警察辦案佯稱購買，而將販賣者誘出以求人贓俱獲，因其無
    實際買受之真意，且在警察監視之下伺機逮捕，事實上亦不
    能真正完成買賣，則該次行為，僅能論以販賣未遂（最高法
    院100年度台上字第4498號判決意旨參照）。本案員警於執
    行網路巡邏時，見乙○○所張貼上開販賣毒品之訊息，遂喬裝
    買家實施誘捕偵查，與暱稱「YI DE」乙○○詢問所販售之毒
    品種類、價格後，進一步以LINE相互聯繫，約定交易甲基安
    非他命之數量與對價後，由乙○○向丙○○確認交易數量，與丁○○約定交貨地點等細節，末於清水服務區進行交易，是丙○○
    與丁○○、乙○○本案販賣毒品之犯行，因佯為買家之警方並無
    購買毒品之真意，自僅能論以販賣未遂。
　㈡故核丙○○所為，係犯毒品危害防制條例第4條第6項、第2項之
    販賣第二級毒品未遂罪。持有第二級毒品甲基安非他命之低
    度行為，應為販賣第二級毒品甲基安非他命之高度行為所吸
    收，不另論罪。
  ㈢丙○○與丁○○、乙○○3人間，有犯意聯絡及行為分擔，應論以共
    同正犯。
  ㈣本件已著手販賣毒品行為之實行，因喬裝買家之員警自始無
    購買毒品真意而未遂，情節較輕，依刑法第25條第2項之規
    定，按既遂犯之刑度減輕其刑。
　㈤丙○○於偵查、原審及本院審理中始終未能坦承犯行，或供出
    其毒品上手，自無毒品危害防制條例第17條減輕規定之適用
    餘地，併予說明。　　
　㈥原審法院因認丙○○之罪證明確，適用毒品危害防制條例第4條
    第6項、第2項、第19條第1項，刑法第11條、第25條第2項、
    第28條、第38條第4項等規定，並以行為人之責任為基礎，
    審酌丙○○並非不知毒品危害之人，而為本件共同販賣第二級
    毒品之犯行，且其等販賣之毒品價額不低、數量不少，所為
    應予非難，兼衡本案因未遂致犯罪造成之損害並未擴大，暨
    本案犯罪之動機、目的、手段、分工，及丙○○所自述其為國
    中畢業，無業，生活開銷倚賴家中之宮廟收入，離婚、無未
    成年子女等一切情狀（見原審卷第328頁），論處丙○○共同
    犯販賣第二級毒品未遂罪，有期徒刑5年2月。復說明未扣案
    丙○○所持用之三星牌行動電話1支，為丙○○裝載LINE通訊軟
    體暱稱「芯兔葆蓓」與乙○○作為本案犯行聯繫之用，此經丙○○供述在卷（見原審卷第327頁，偵卷第287至289頁），並
    有數採字第291號卷對話可稽，無證據證明該未扣案行動電
    話已滅失，應依毒品危害防制條例第19條第1項、刑法第38
    條第4項之規定，宣告沒收之，於全部或一部不能沒收或不
    宜執行沒收時，追徵其價額。核其認事用法均無違誤，量刑
    亦屬妥適，應予維持。丙○○上訴仍執陳詞否認犯行，其上訴
    為無理由，應予以駁回。
據上論斷，應依刑事訴訟法第368條，判決如主文。　　
本案經檢察官黃靖珣提起公訴，檢察官甲○○到庭執行職務。
中　　華　　民　　國　　110 　年　　9 　　月　　9 　　日
           刑事第六庭    審判長法　官  唐  光  義
　　　　　　　　　　　　　　   法　官  劉  柏  駿
　　 　　　　　　　　　　      法　官  許  冰  芬                          
以上正本證明與原本無異。     
如不服本判決應於收受送達後20日內向本院提出上訴書狀，其未
敘述上訴理由者，並得於提起上訴後20日內向本院補提理由書（
均須按他造當事人之人數附繕本）「切勿逕送上級法院」。因疫
情而遲誤不變期間，得向法院聲請回復原狀。

                               書記官  陳  怡  芳

中　　華　　民　　國　　110 　年　　9 　　月　　9 　　日


附表：
編號 持有人 扣案物品           備      註 扣押物品目錄表出處 1 乙○○ 第二級毒品甲基安非他命6包 白色透明結晶7袋，毛重23.2640公克（含7袋），淨重21.8070公克，取樣0.0722公克，餘重21.7348公克，鑑驗甲基安非他命（Methamphetamine）成分，純度為79.6%，純質淨重17.3584公克（本院卷第111頁） 109年度偵字第31341號卷第149頁 2 丁○○ 第二級毒品甲基安非他命3包 白色透明結晶3袋，毛重8.9430公克（含3袋），淨重8.3520公克，取樣0.0195公克，餘重8.3325公克，鑑驗甲基安非他命（Methamphetamine）成分，純度為84.2%，純質淨重7.0324公克（本院卷第97至98頁）  3  第二級毒品甲基安非他命1包 黃色結晶1袋，毛重23.0150公克（含1袋1標籤），淨重22.2150公克，取樣0.0149公克，餘重22.2001公克，鑑驗甲基安非他命（Methamphetamine）成分，純度為81.1%，純質淨重18.0164公克（本院卷第97至98頁）  4  OPPO牌行動電話1支（含門號0000000000號SIM卡1張）   5 乙○○ HUAWEI牌行動電話1支（含門號0000000000號SIM卡1張）